【裁判字號】    92,訴,2097
【裁判日期】    920930
【裁判案由】    偽造文書等
【裁判全文】
臺灣高雄地方法院刑事判決                        九十二年度訴字第二九七號
    公  訴  人  臺灣高雄地方法院檢察署檢察官
    被      告  乙○○
右列被告因偽造文書案件，經檢察官提起公訴（九十二年度偵字第一二一三七號），
本院判決如左：
    主  文
乙○○共同連續行使偽造私文書，足以生損害於他人，處有期徒刑壹年。如附表所示
之署名及印文，偽造之「涂星羽」、「楊雨軒」之印章各捌顆，扣案之「楊雨軒」、
「涂星羽」變造之身分證上鄭育杭之照片各壹枚、萬通商業銀行存摺壹本、上海商業
儲蓄銀行存摺壹本、萬通商業銀行提款卡壹張、上海商業儲蓄銀行提款卡壹張、遠傳
電信股份有限公司行動電話易付卡ＳＩＭ卡壹張、申請人頭帳戶筆記簿壹本，均沒收
。
    事  實
一、乙○○於民國九十年九月間，以報紙刊登應徵兼職工作人員，而認識前來應徵之
    鄭育杭（另案經台灣新竹地方法院以九十一年度訴字第五一四號判決有期徒刑一
    年二月，緩刑三年確定），二人乃於九十年十月間，共同基於變造暨行使變造特
    種文書、偽造印章、偽造暨行使偽造私文書、詐欺取財之概括犯意聯絡，由鄭育
    杭將其本人之大頭照片二張從新竹寄予乙○○，嗣於同月某日，乙○○從中華晚
    報得知姓名年籍不詳之成年人「陳先生」刊登「身分證借你用」之廣告，乃與「
    陳先生」聯絡，談妥變造身份證之代價每張新台幣（下同）五千元後，乙○○遂
    將鄭育杭之前開大頭照片二張交給「陳先生」，變造成姓名為涂星羽、身分證統
    一編號：Ｚ000000000號，及姓名為楊雨軒、身分證統一編號：Ｚ00
    0000000號之特種文書國民身分證二枚，乙○○並在不詳時間、地點委請
    不知情之某成年人偽刻「涂星羽」、「楊雨軒」之印章各一顆，而於九十年十月
    間某日將上開變造之國民身分證二枚、偽造之印章二顆一併寄予鄭育杭，足以生
    損害於涂星羽、楊雨軒及戶政機關對於身分證管理之正確性，乙○○並囑咐鄭育
    杭利用該變造之身分證明文件與偽造之印章至金融機構開立帳戶，或向行動電話
    公司申請行動電話門號，領得之存摺、提款卡、行動電話ＳＩＭ卡，及開立帳戶
    之印章均須寄予乙○○，每本存摺（含提款卡）則許以二千元之報酬，如印章不
    敷使用再自行偽刻，且告訴鄭育杭最好另行租屋以便所申請之行動電話寄送帳單
    之用，又應另申請易付卡俾與其聯絡，鄭育杭遂於附表所示之時間、地點，分別
    以附表所示之名義，均檢附前述變造之國民身分證，各在附表所示之申請資料上
    偽簽附表所示之署名、以偽造之印章蓋用附表所示之印文，並填寫電話、住址、
    身分證統一編號等資料而偽造附表所示之各私文書，再將附表所示之各私文書加
    以行使，向附表所示之金融機構或行動電話公司申請如附表所示之帳戶與行動電
    話號碼，足以生損害於涂星羽、楊雨軒及附表所示之金融機構或行動電話公司客
    戶資料管理與使用之正確性，而使如附表所示之金融機構或行動電話公司承辦人
    員陷於錯誤，交付存摺、提款卡及ＳＩＭ卡，致鄭育杭詐得前揭財物，而鄭育杭
    因乙○○交付之偽造印章不敷使用，承前同一共同偽造印章之概括犯意，於九十
    一年一月一日在新竹市○○路某不知名刻印店，委請不知情之店員偽刻「涂星羽
    」、「楊雨軒」之印章各四顆，續於同月八日在同一刻印店，委請不知情之店員
    偽刻「涂星羽」、「楊雨軒」之印章各三顆，嗣鄭育杭均依乙○○之指示，將存
    摺、提款卡、印章、行動電話ＳＩＭ卡等物，以野雞車運送之方式寄給乙○○，
    惟附表編號一、五所示之存摺、提款卡因不屬於通提戶，乙○○表示不需要而未
    寄送，總計鄭育杭僅自乙○○處取得四千元之報酬。
二、案經臺灣新竹地方法院檢察署檢察官呈請台灣高等法院檢察署令轉台灣高雄地方
    法院檢察署偵查起訴。
        理  由
一、本件被告乙○○所犯係死刑、無期徒刑、最輕本刑為三年以上有期徒刑以外之罪
    ，其於準備程序中就被訴事實為有罪之陳述，經法官告知簡式審判程序之旨，並
    聽取公訴人及被告之意見後，經本院裁定由受命法官獨任進行簡式審判程序，予
    先敘明。
二、訊據被告乙○○對於右揭事實於本院審理時坦承不諱，核與另案被告鄭育杭於台
    灣新竹地方法院九十一年度訴字第五一四號偽造文書案件供述之情節相符，並有
    台灣大哥大股份有限公司九十一年五月二十二日法警０九一一二九一六號函、遠
    傳電信股份有限公司九十一年六月六日遠傳九十一業服字第五０七一一號函、萬
    泰銀行新竹分行九十一年五月二十一日九一新竹００五一號函、新竹郵局九十一
    年五月二十一日營九一字第五０六００一０七八號函、上海商業儲蓄銀行新竹分
    行函、萬通商業銀行新竹分行九十一年五月二十三日函、玉山商業銀行光華分行
    九十一年五月二十一日玉光華字第九一００一九二號函、台新國際商業銀行新竹
    分行九十一年五月二十日九一台新新竹字第九一００四三號函、遠東國際商業銀
    行新竹林森分行九十一年五月二十八日九十一遠銀竹字七十九號函、台北銀行新
    新竹分行九十一年五月二十九日北銀竹字第九一六００九八八００號函、慶豐商
    業銀行新竹分公司九十一年六月五日九一慶銀竹字第一０四號函、新竹國際商業
    銀行北新竹分行九十一年七月十日竹商銀北新字第一三六─二號函等在卷可考（
    台灣新竹地方法院九十年度偵字第二０四五號卷），此外，復有遠傳電信股份有
    限公司、台灣大哥大股份有限公司行動電話帳單（均連同信封）各一份、變造之
    「楊雨軒」、「涂星羽」身分證各一枚、萬通商業銀行存摺一本、上海商業儲蓄
    銀行存摺一本、萬通商業銀行提款卡一張、上海商業儲蓄銀行提款卡一張、偽造
    之「涂星羽」、「楊雨軒」印章各三顆、遠傳電信股份有限公司行動電話易付卡
    ＳＩＭ卡一張、鄭育杭所有之虛偽申請人頭帳戶筆記簿一本扣案可資佐證，被告
    前開自白，堪信與事實相符，至屬可採。本件被告犯行，已堪認定，應依法論科
    。
三、按身分證係用以證明個人身分、年籍事項，應係屬刑法第二百十二條之關於品行
    、能力、服務或其他相類之證書。被告變造「涂星羽」、「楊雨軒」之身分證繼
    之持以行使，足以生損害於被害人涂星羽、楊雨軒及戶政機關對於身分證管理之
    正確性；其偽造「涂星羽」、「楊雨軒」之印章，亦足以生損害於被害人涂星羽
    及楊雨軒；又於附表所示之時間、地點，以附表所示之名義，各檢附變造之國民
    身分證，在附表所示之申請資料上偽簽附表所示之署名、以偽造之印章蓋用附表
    所示之印文，並填寫電話、住址、身分證統一編號等資料而偽造附表所示之各私
    文書，再將附表所示之各私文書加以行使之行為，均足以生損害於被害人涂星羽
    、楊雨軒及附表所示之金融機構或行動電話公司客戶資料管理與使用之正確性；
    其復因而致附表所示之金融機構或行動電話公司承辦人員陷於錯誤，交付存摺、
    提款卡及ＳＩＭ卡，詐得此揭財物。是核被告所為係犯刑法第二百十六條、第二
    百十二條之行使變造特種文書罪、刑法第二百十六條、第二百十條之行使偽造私
    文書罪，及刑法第三百三十九條第一項之詐欺取財罪。被告就前開變造特種文書
    犯行，與另案被告鄭育杭、「陳先生」間；被告就前開其餘犯行，與另案被告鄭
    育杭間，均有犯意之聯絡及行為之分擔，皆為共同正犯；被告與鄭育杭利用不知
    情之刻印店人員偽造印章，係間接正犯；又核被告所為之行使偽造特種文書罪、
    行使偽造私文書罪、詐欺取財罪，均時間緊接，所犯各罪名相同，顯均係出於概
    括之犯意為之，皆為連續犯，均應依刑法第五十六條之規定各論以一罪，並加重
    其刑。被告前述變造身分證後進而行使，變造之低度行為為行使之高度行為所吸
    收，不另論罪；又被告上開偽造印章、偽造印文、偽造署押均屬偽造私文書之部
    分行為，而偽造私文書之低度行為復為行使之高度行為所吸收，均不另論罪。被
    告所犯之行使變造特種文書罪、行使偽造私文書罪、詐欺取財三罪間，有方法、
    目的之牽連關係，應從一重之行使偽造私文書罪處斷。
四、爰審酌被告前於八十九年間，因偽造文書經本院判處有期徒刑二年六月確定（未
    執行完畢，不構成累犯），有台灣高等法院被告全國前案紀錄表一紙在卷可按，
    素行欠佳，被告偽造私文書之態樣、種類、數量均甚多，尤以銀行帳戶極可能造
    成他人犯案時利用之工具，紊亂金融秩序，加深執法單位查緝之困難，潛在性之
    危害實不容小覷，惟念其於本院審理時坦承犯行，犯後態度尚佳等一切情狀，量
    處如主文所示之刑。又如附表所示偽造之署名、印文，以及偽造之「涂星羽」、
    「楊雨軒」之印章各八顆（其中三顆業於台灣新竹地方法院九十一年度訴字第五
    一四號扣案，其餘雖未扣案，但尚無證據證明業已滅失），應依刑法第二百十九
    條之規定，不問犯人與否，均沒收之。又扣案之「楊雨軒」、「涂星羽」變造之
    身分證上鄭育杭之照片各一枚、萬通商業銀行存摺一本、上海商業儲蓄銀行存摺
    一本、萬通商業銀行提款卡一張、上海商業銀行提款卡一張、遠傳電信股份有限
    公司行動電話易付卡ＳＩＭ卡一張、虛偽申請人頭帳戶筆記簿一本，均為共犯鄭
    育杭所有，且為供本件犯罪所用或所得之物，業據鄭育杭供承在卷，分別依刑法
    第三十八條第一項第二款、第三款之規定，宣告沒收。
據上論結，應依刑事訴訟法第二百九十九條第一項前段、第二百七十三條之一第一項
，刑法第二十八條、第五十六條、第二百十六條、第二百十條、第二百十二條、第三
百三十九條第一項、第五十五條、第二百十九條、第三十八條第一項第二款、第三款
，罰金罰鍰提高標準條例第一條前段，判決如主文。
本案經檢察官甲○○到庭執行職務。
中      華      民      國    九十二    年    九     月     三十     日
                              臺灣高雄地方法院刑事第五庭
                                  法  官  洪  能  超
右正本證明與原本無異。
如不服本判決，應於判決送達後十日內向本院提出上訴狀（應附繕本），上訴於臺灣
高等法院。
                                  書記官  吳  金  霞
中      華      民      國    九十二    年    九     月     三十     日
附表：
┌──┬────┬─────┬──────┬────────┐
│編號│偽造署押│地      點│文 書 名 稱 │偽造之署押內容  │
│    │時    間│          │            │                │
├──┼────┼─────┼──────┼────────┤
│一  │九十年│清華大學│立帳申請書│「涂星羽」之署│
│    │十一月十│郵局      │ 及所附身分 │名及印文各二枚  │
│    │六日    │          │證影本      │                │
│    │九十年│清華大學│立帳申請書│「涂星羽」之署│
│    │十一月二│郵局    │            │名四枚、印文二枚│
│    │十三日  │          │            │                │
│    │九十年│清華大學│郵政金融卡│「涂星羽」之署│
│    │十二月三│郵局      │申請書及立帳│名三枚及印文四枚│
│    │十一日  │          │申請書      │                │
├──┼────┼─────┼──────┼────────┤
│二  │九十年十│上海商業銀│開戶申請書  │「楊雨軒」之署名│
│    │一月十九│行新竹分行│            │及印文各三枚    │
│    │日      │          │            │                │
├──┼────┼─────┼──────┼────────┤
│三  │九十年十│萬通商業銀│開戶申請書  │「楊雨軒」之署名│
│    │一月二十│行新竹分行│            │一枚、印文二枚  │
│    │三日    │          │            │                │
├──┼────┼─────┼──────┼────────┤
│四  │九十年十│萬泰商業銀│開戶申請書  │「涂星羽」之署名│
│    │二月三十│行新竹分行│            │三枚、印文五枚  │
│    │一日    │    │            │                │
├──┼────┼─────┼──────┼────────┤
│五  │九十一年│台新國際商│開戶申請書  │「涂星羽」之署名│
│    │一月四日│業銀行新竹│            │及印文各四枚    │
│    │        │分行      │            │                │
├──┼────┼─────┼──────┼────────┤
│六  │九十一年│遠東國際商│開戶申請書  │「涂星羽」之署名│
│    │一月四日│業銀行新竹│            │及印文各二枚    │
│    │        │林森分行  │            │                │
├──┼────┼─────┼──────┼────────┤
│七  │九十一年│台北銀行新│開戶申請書  │「涂星羽」之署名│
│    │一月八日│竹分行    │            │三枚、印文四枚  │
│    │        │          │            │                │
├──┼────┼─────┼──────┼────────┤
│八  │九十一年│玉山商業銀│開戶申請書及│「楊雨軒」之署名│
│    │一月八日│行光華分行│印鑑卡      │二枚、印文四枚  │
│    │        │    │            │                │
├──┼────┼─────┼──────┼────────┤
│九  │九十一年│慶豐商業銀│開戶申請書及│「楊雨軒」之署名│
│    │一月八日│行新竹分行│印鑑卡      │五枚、印文三枚  │
│    │        │          │            │                │
├──┼────┼─────┼──────┼────────┤
│十  │九十一年│新竹國際商│開戶申請書  │「楊雨軒」之署名│
│    │一月八日│業銀行北新│            │三枚、印文四枚  │
│    │        │竹分行    │            │                │
├──┼────┼─────┼──────┼────────┤
│十一│九十一年│遠傳電信股│０九二六五七│「涂星羽」之署名│
│    │一月十五│份有限公司│八八七二號行│二枚            │
│    │日      │          │動電話申請書│                │
├──┼────┼─────┼──────┼────────┤
│十二│九十一年│台灣大哥大│０九二二二七│「涂星羽」之署名│
│    │一月二十│股份有限公│五二一六號行│三枚、印文二枚  │
│    │五日    │司    │動電話申請書│                │
└──┴────┴─────┴──────┴────────┘
附錄論罪科刑法條：
刑法第二百一十條：
偽造、變造私文書，足以生損害於公眾或他人者，處五年以下有期徒刑。
刑法第二百一十二條：
偽造、變造護照、旅券、免許證、特許證及關於品行、能力服務或其他相類之證書、
介紹書，足以生損害於公眾或他人者，處一年以下有期徒刑、拘役或三百元以下罰金
。
刑法第二百一十六條：
行使第二百十條至第二百十五條之文書者，依偽造、變造文書或登載不實事項或使登
載不實事項之規定處斷。
刑法第二百一十七條第一項
偽造印章、印文或署押，足以生損害於公眾或他人者，處三年以下有期徒刑。


司法院資訊處製作；財團法人民間司法改革基金會備份。
